【裁判字號】    99,上更(一),122
【裁判日期】    991012
【裁判案由】    違反毒品危害防制條例
【裁判全文】
臺灣高等法院高雄分院刑事判決     99年度上更(一)字第122號
上  訴  人  臺灣高雄地方法院檢察署檢察官
上  訴  人
即  被  告  鍾志鴻
選任辯護人  周元培律師
            周村來律師
被      告  陳睿豐
選任辯護人  洪世崇律師
            許惠珠律師
上列上訴人因被告毒品危害防制條例案件，不服臺灣高雄地方法
院98年度訴字第912 號中華民國98年11月17日第一審判決（起訴
案號：臺灣高雄地方法院檢察署98年度偵字第8599號、第13756
號），提起上訴，經最高法院撤銷發回，本院判決如下：
    主  文
原判決撤銷。
鍾志鴻共同販賣第二級毒品，處有期徒刑捌年；扣案之甲基安非
他命貳包（分別淨重玖佰捌拾壹點公克、肆佰捌拾柒點陸肆
公克）暨其包裝袋（空包裝重捌點玖公克、點玖捌公克），
均沒收銷燬；扣案之味全紅麴大燕麥片空罐、面紙空盒各壹個，
均沒收。未扣案之行動電話壹支（含SIM 卡門號：000000
0000號），與共犯「大哥」、「眼鏡仔」連帶沒收，如全部
或一部不能沒收時，以其與共犯「大哥」、「眼鏡仔」財產連帶
抵償之。
陳睿豐共同販賣第二級毒品，處有期徒刑柒年陸月。扣案之甲基
安非他命貳包（分別淨重玖佰捌拾壹點公克、肆佰捌拾柒點
陸肆公克）暨其包裝袋（空包裝重捌點玖公克、點玖捌公克
），均沒收銷燬；未扣案販賣第二級毒品所得新台幣壹佰伍拾萬
元，與共犯「小四」、藍瑞鴻連帶沒收，如全部或一部不能沒收
時，以其與共犯「小四」、藍瑞鴻財產連帶追繳其價額之。
    事  實
一、鍾志鴻、陳睿豐均明知甲基安非他命係毒品危害防制條例第
    2 條第2 項第2 款所定之第二級毒品，未經許可，不得持有
    或販賣。緣於98年3 月9 日真實姓名年籍不詳綽號「眼鏡仔
    」之成年男子向鍾志鴻詢問有無購買甲基安非他命之來源以
    供販賣，鍾志鴻與姓名年籍不詳成年男子之「大哥」明知「
    眼鏡仔」購入甲基安非他命係為轉售他人以牟利，竟與之共
    同意圖營利，基於販入第二級毒品甲基安非他命後再行賣出
    之犯意聯絡，經「大哥」指示鍾志鴻居間聯繫平日從事販賣
    甲基安非他命之藍瑞鴻（另案通緝中）後，雙方相約於同年
    3 月10日晚間8 時許，由藍瑞鴻攜帶甲基安非他命之樣品至
    高雄市○○路與文衡路上之「金礦咖啡」店內供鍾志鴻、「
    眼鏡仔」確認品質，當日看貨完畢，俟於同年3 月12日凌晨
    1 時許，「眼鏡仔」前往鍾志鴻位於高雄市前鎮區○○○路
    313 號20樓之住處，將欲購買甲基安非他命之現金新臺幣（
    下同）15 0萬元先交予鍾志鴻，鍾志鴻即陸續於同日凌晨4
    時14分、4 時24分許，以其所有之行動電話門號0000000000
    號與藍瑞鴻平日持用非其所有之行動電話門號0000000000號
    聯繫磋商交易甲基安非他命之品質、數量、價格、交易時間
    及地點等事項達成合致，嗣藍瑞鴻即派遣與其有販賣第二級
    毒品共同犯意聯絡之姓名年籍不詳綽號「小四」（或「小次
    」）之成年男子及陳睿豐，由「小四」於同日晚間7 時許駕
    駛車牌號碼4188-UM 號藍瑞鴻所有之白色奧迪牌自用小客車
    ，攜帶分裝於味全紅麴大燕麥片空罐（內裝甲基安非他命淨
    重981.33公克）及面紙空盒（內裝甲基安非他命淨重487.64
    公克）之甲基安非他命，偕同陳睿豐駕駛其所有車牌號碼77
    50-LP 號深灰色本田牌自用小客車，一同自藍瑞鴻位於高雄
    市○○路與龍德路口之某大樓住處出發，分別駕車前往交易
    地點即高雄市○鎮區○○路與廣西路口之盛興公園附近交易
    。藍瑞鴻為確保當日交易過程順利，則分別於當晚7 時43分
    許及8 時8 分許，即「小四」要出發前，以其持用00000000
    00號行動電話撥打鍾志鴻所有之0000000000號行動電話確認
    「小四」到達時間，其再將0000000000號行動電話交予「小
    四」暫時作為聯絡鍾志鴻之工具。嗣當日晚上8 時32分許，
    「小四」與陳睿豐所駕之車輛同時抵達盛興公園交易之地點
    後，「小四」隨即以上開0000000000號行動電話撥打鍾志鴻
    0000000000號行動電話通知已到交易地點，鍾志鴻乃持手提
    紙袋內裝現金150 萬元進入「小四」所駕駛之車牌號碼4188
    -UM 號自小客車副駕駛座內，「小四」亦將上開味全紅麴大
    燕麥片罐（內裝甲基安非他命淨重981.33公克）及面紙盒（
    內裝甲基安非他命淨重487.64公克）交付鍾志鴻，並由鍾志
    鴻初步查看無訛後，即在車上將現金150 萬元交付「小四」
    ，至此雙方交易完畢，「小四」隨即攜帶現金150 萬元下車
    ，並與陳睿豐換車，並囑陳睿豐駕車搭載鍾志鴻，經陳睿豐
    同意後，「小四」隨即駕駛車牌號碼7750-LP 號自小客車先
    行離開，陳睿豐則進入車牌號碼4188-UM 號之自小客車駕駛
    座搭載當時已坐在副駕駛座之鍾志鴻，並由鍾志鴻向陳睿豐
    指引前往高雄市○鎮區○○路與凱旋路口，欲將甫購得之甲
    基安非他命交予「眼鏡仔」，以供轉售牟利之用。陳睿豐駕
    駛車牌號碼4188-U M號之自小客車搭載鍾志鴻離開盛興公園
    後，鍾志鴻並於車內取出甫購得之味全紅麴大燕麥片罐及及
    面紙盒之內裝有甲基安非他命，再次測試其品質後，而分別
    於當晚8 時38分及8 時41分聽聞鍾志鴻在車上以其00000000
    00號行動電話撥打0000000000號行動電話（該電話當時仍在
    「小四」持用中），並在電話中向「小四」埋怨該批甲基安
    非他命品質不佳。然因上開交易甲基安非他命之過程，業經
    警方實施線上監聽及現場埋伏跟監，而於途中遭鍾志鴻警覺
    有異，遂指示陳睿豐勿停在會合地點而繼續直行，並往高雄
    縣市交界地繞行，其間鍾志鴻因見警方緊追在後，即自車上
    將其上開聯絡購毒用之0000000000號行動電話丟出窗外（未
    扣案）欲加滅證。然仍於同日晚間9 時20分許，為警在高雄
    縣鳳山市○○○路159 號前將該車攔停，陳睿豐見狀自駕駛
    座逃離時，為警當場逮捕，警方同時在上開車內副駕駛座逮
    捕鍾志鴻後，復在副駕駛座下方查扣上開味全紅麴大燕麥片
    罐1 個（內裝甲基安非他命淨重981.33公克）、面紙盒1 個
    （內裝甲基安非他命淨重487.64公克），始悉上情。
二、案經法務部調查局高雄縣調查站、內政部警政署高雄港務警
    察局報告臺灣高雄地方法院檢察署檢察官偵查起訴。
    理  由
壹、證據能力部分
一、按現行刑事訴訟法關於「鑑定」之規定，除選任自然人充當
    鑑定人外，另設有囑託機關鑑定制度。依同法第198 條、第
    208 條之規定，不論鑑定人或鑑定機關、團體，固均應由法
    院、審判長、受命法官或檢察官視具體個案之需要而為選任
    、囑託，並依第206 條之規定，提出言詞或書面報告，始符
    合同法第159 條第1 項所定得作為證據之「法律有規定」之
    情形。否則所為之鑑定，仍屬傳聞證據。然於司法警察機關
    調查中之案件，為因應實務上，或因量大、或有急迫之現實
    需求，例行性當然有鑑定之必要者，例如毒品之種類與成分
    、尿液之毒品反應，或者槍彈有無殺傷力等鑑定，基於檢察
    一體原則，得由該管檢察長對於轄區內之案件，以事前概括
    選任鑑定人或囑託鑑定機關、團體之方式，俾便轄區內之司
    法警察官、司法警察對於調查中之此類案件，得即時送請先
    前已選任之鑑定人或囑託之鑑定機關、團體實施鑑定，以求
    時效（法務部92年9 月1 日法檢字第0920035083號函參照）
    。此種由檢察機關概括選任鑑定人或概括囑託鑑定機關、團
    體，再轉知司法警察官、司法警察於調查犯罪時參考辦理之
    作為，法無明文禁止，係為因應現行刑事訴訟法增訂傳聞法
    則及其例外規定之實務運作而為。此種由司法警察官、司法
    警察依檢察官所概括選任之鑑定人或囑託鑑定機關、團體所
    為之鑑定結果，與檢察官選任或囑託為鑑定者，性質上並無
    差異，同具有證據能力（最高法院96年度臺上字第2860號判
    決參照）。本件法務部調查局98年3 月30日調科壹字第0980
    0212990 號鑑定書（偵二卷35-36 頁），為法務部調查局高
    雄縣調查站送請鑑定，揆諸前揭說明，屬「法律規定」得為
    證據者，應有證據能力。
二、而通訊監察之譯文，係員警於審判外將監聽所得資料以現譯
    方式整理後予以記錄而得，本質上屬於被告以外之人於審判
    外之書面陳述，為傳聞證據。惟所謂被告以外之人於審判外
    之陳述，係指被告以外之人就其曾經參與或見聞之事實，事
    後追憶並於審判外為陳述者而言。國家基於犯罪偵查之目的
    ，對被告或犯罪嫌疑人進行通訊監察，乃係以監控與過濾受
    監察人通訊內容之方式，蒐集對其有關之紀錄，並將該紀錄
    予以查扣，作為認定犯罪與否之證據，屬於刑事訴訟上強制
    處分之一種，而監聽係通訊保障及監察法第13條第1項所定
    通訊監察方法之一，司法警察機關依法定程序執行監聽取得
    之錄音，係以錄音設備之機械作用，真實保存當時通訊之內
    容，如通訊一方為受監察人，司法警察在監聽中蒐集所得之
    通訊者對話，若其通話本身即係被告進行犯罪中構成犯罪事
    實之部分內容，自與所謂「審判外之陳述」無涉，應不受傳
    聞法則之規範，當然具有證據能力。至司法警察依據監聽錄
    音結果予以翻譯而製作之監聽譯文，屬於文書證據之一種，
    於被告或辯護人對其譯文之真實性發生爭執或有所懷疑時，
    法院固應依刑事訴訟法第165 條之1 第2 項規定，以適當之
    設備，顯示該監聽錄音帶之聲音，以踐行調查證據之程序，
    俾確認該錄音聲音是否為通訊者本人及其內容與監聽譯文之
    記載是否相符，或傳喚該通訊者為證據調查。倘被告或訴訟
    關係人對該通訊監察譯文之真實性並不爭執，即無勘驗辨認
    其錄音聲音之調查必要性（最高法院97年度臺上字第2272號
    判決意旨參照）。經查，本件卷附通訊監察譯文，被告、辯
    護人對其真實性並不爭執，即無勘驗辨認其錄音聲音之調查
    必要性，本院於審判程序亦已踐行提示監聽譯文供當事人辨
    認並告以要旨，使其表示意見等程序並為辯論，且檢察官係
    依行為時之通訊保障及監察法核發通訊監察書，此有臺灣高
    雄地方法院98年聲監續字第569 號通訊監察書暨門號附表、
    譯文在卷可稽（偵一卷106-112 頁、本院卷第65-69 頁），
    再由司法警察執行通訊監察，是其監聽錄音蒐證程序應屬合
    法。且觀諸其譯文內容，均標明通話雙方之電話號碼、通話
    日期及時間，記載有關被告鍾志鴻與藍瑞鴻及「小四」聯絡
    交易毒品之通話內容，符合監聽之合法性及譯文之功能性。
    足認上開通訊監察譯文為真正，自應具有證據能力。
三、本件查獲之現場蒐證照片數幀（警卷19-20 頁、偵卷51-52
    頁），均係由攝影設備拍攝所得。因照相、攝影係屬機械性
    記錄特徵，也就是認識對象的是照相、攝影鏡頭，透過鏡頭
    形成的畫面映寫入膠卷或儲存裝置，然後還原於照相紙上或
    將之列印，故照相、攝影不含有人的供述要素。再現實情形
    與作為傳達結果的照相、攝影，在內容上的一致性是透過機
    械的正確性來加以保障的，在照相、攝影中，並不存在人對
    現實情形的知覺、記憶，在表現時經常可能發生的錯誤（如
    知覺的不準確、記憶隨時間推移而發生的變化），故照相當
    然是非供述證據。易言之，上開卷附蒐證照片部分，乃到場
    處理之警員，依機械之方式所留存之現場影像，並非供述證
    據，無傳聞法則適用，亦具有證據能力。
四、法務部調查局航業海員調查處高雄站搜索扣押筆錄（警卷17
    -18 頁）、扣押物品目錄表（警卷18之1-之2 頁），均係被
    告以外之人於審判外所做之書面陳述，屬於傳聞證據。惟其
    本質上屬公務員本於職權所為，其正確性及可信性頗高，如
    有錯誤亦可請求更正，應屬第159 條之4 第1 款由公務員職
    務上所製作之紀錄或證明文書，具有證據能力。
五、本件遠傳0000000000、0000000000、0000000000門號查詢資
    料（偵一卷96頁）、0000000000門號雙向通聯記錄（偵一卷
    97-99頁）、0000000000門號雙向通聯記錄（偵一卷100-104
    頁）、0000000000行動電話用戶資料查詢（偵一卷105 頁）
    、遠傳通聯資料查詢回覆及0000000000雙向通聯紀錄（原審
    一卷116-121 頁）遠傳通聯資料查詢回覆及0000000000雙向
    通聯紀錄（原審一卷128-134 頁），均屬電信業者通常業務
    過程所需製作之紀錄文書，並無顯不可信之情況，應屬刑事
    訟訴法第159 條之4 第3 款業務之文書，均應具有證據能力
    。
六、按刑事訴訟法第159 條之1 第2 項所稱被告以外之人於偵查
    中向檢察官所為之陳述得為證據，立法者係以刑事訴訟法規
    定檢察官代表國家偵查犯罪、實施公訴，依法有訊問被告、
    證人、鑑定人之權，且實務運作時，偵查中檢察官向被告以
    外之人所取得之陳述，原則上均能遵守法律規定，不致違法
    取供，其可信性甚高，為兼顧理論與實務，而對被告以外之
    人於偵查中向檢察官所為之陳述，除顯有不可信之情況者外
    ，得為證據（最高法院95年度台上字第6675號判決意旨參照
    ）。查本件證人即共同被告鍾志鴻於檢察官偵查中所為之證
    述（偵一卷4-6 頁），就被告陳睿豐性質上雖屬傳聞證據，
    惟其等於偵查中向檢察官所為之證述，並均經具結在案，且
    已擔保其陳述之可信度，復無顯有不可信之情況，衡諸上開
    規定，自均具有證據能力。
七、又按刑事訴訟法第158條之3規定：「證人、鑑定人依法應具
    結而未具結者，其證言或鑑定意見，不得作為證據。」所謂
    「依法應具結而未具結者」，係指檢察官或法官依刑事訴訟
    法第175 條之規定，以證人身分傳喚被告以外之人（證人、
    告發人、告訴人、被害人、共犯或共同被告）到庭作證，或
    雖非以證人身分傳喚到庭，而於訊問調查過程中，轉換為證
    人身分為調查時，此時其等供述之身分為證人，則檢察官、
    法官自應依本法第186 條有關具結之規定，命證人供前或供
    後具結，其陳述始符合第158 條之3 之規定，而有證據能力
    。若檢察官或法官非以證人身分傳喚而以告發人、告訴人、
    被害人或共犯、共同被告身分傳喚到庭為訊問時（例如刑事
    訴訟法第71條、第219 條之6 第2 項、第236 條之1 第1 項
    、第248 條之1 、第271 條第2 項、第271 條之1 第1 項）
    ，其身分既非證人，即與「依法應具結」之要件不合，縱未
    命其具結，純屬檢察官或法官調查證據職權之適法行使，當
    無違法可言。而前揭不論係本案或他案在檢察官面前作成未
    經具結之陳述筆錄，係屬被告以外之人於偵查中向檢察官所
    為之陳述，本質上屬於傳聞證據，基於保障被告在憲法上之
    基本訴訟權，除該被告以外之人死亡、身心障礙致記憶喪失
    或無法陳述、滯留國外或所在不明而無法傳喚或傳喚不到、
    或到庭後拒絕陳述等情形外，如已經法院傳喚到庭具結而為
    陳述，並經被告之反對詰問，前揭非以證人身分而在檢察官
    面前未經具結之陳述筆錄，除顯有不可信之情況者外，得為
    證據，並應於判決內敘明其符合傳聞證據例外之理由；若係
    在另案法官面前作成之陳述筆錄，本質上亦屬傳聞證據，自
    得依本法第159 條之1 第1 項之規定，認有證據能力。不能
    因陳述人未經具結，即一律適用本法第158 條之3 之規定，
    排除其證據能力（最高法院96年度臺上字第3527號判決可資
    參照）。本件證人即共同被告鍾志鴻於偵查中或法官訊問時
    所為之陳述，係檢察官或法官以被告身份傳喚其到庭訊問，
    依前揭說明，並非「依法應具結」而未具結者，仍屬被告以
    外之人於審判外之陳述，本質上為傳聞證據，又證人即共同
    被告鍾志鴻業經原審法院以證人身分傳喚到庭並經具結作證
    ，且由被告陳睿豐為反對詰問，本院審酌其於偵查中所為之
    陳述與本件發生時間較為接近，記憶瑕疵之風險較低，尚無
    暇衡及陳述內容對被告陳睿豐所生利害關係，而能自由陳述
    ，應無顯不可信之情況，自有證據能力。另證人即共同被告
    鍾志鴻於法官訊問時所為之陳述，依前揭說明，亦具有證據
    能力。
八、按被告以外之人於審判外之言詞或書面陳述，除法律有規定
    者外，不得作為證據，刑事訴訟法第159條第1項固定有明文
    。惟被告以外之人於審判外之陳述，雖不符第159條之1至第
    159條之4之規定，而經當事人於審判程序同意作為證據，法
    院審酌該言詞陳述或書面陳述作成時之情況，認為適當者，
    亦得為證據；當事人、代理人或辯護人於法院調查證據時，
    知有第159條第1項不得為證據之情形，而未於言詞辯論終結
    前聲明異議者，視為有前項之同意，同法第159 條之5 第2
    項定有明文。本判決其餘後述所引用證據資料，檢察官、被
    告及其辯護人均明知為傳聞證據，於本院審理時，均未爭執
    其證據能力，而本院審酌該等言詞陳述或書面陳述作成時之
    情況，並無非法取得等不適當之情形，且與待證事項均具有
    關連性，依刑事訴訟法第159 條之5 第之規定，均具有證據
    能力。
貳、實體部分：
一、訊據被告鍾志鴻固坦承伊於前揭時地為「眼鏡仔」以150 萬
    元向藍瑞鴻販入甲基安非他命，以供渠販賣牟利之事實，惟
    矢口否認有共同販賣第二級毒品之犯行，辯稱：伊因欠「眼
    鏡仔」人情，僅係幫助其販賣第二級毒品云云；另被告陳睿
    豐固坦承伊於前揭時地搭載鍾志鴻攜帶扣案毒品為警查獲之
    號情，惟亦矢口否認有何販賣第二級毒品之犯行，辯稱：當
    天是「小四」麻煩我一起去幫他朋友搬家，我才跟著「小四
    」一人開一臺車開到一心路的公園在路邊停車，「小四」就
    過來跟我說藍瑞鴻打電話給他，說要用到他自己的車子，小
    四又急於幫朋友搬家，要我把我的車子借給他，叫我把藍瑞
    鴻的車子先開回藍瑞鴻的住處，我根本不知道車上放有毒品
    云云。被告陳睿豐之辯護人則以：1.就毒品之包裝，外觀上
    無從讓人知悉內裝物係毒品。2.就通聯紀錄及譯文，陳睿豐
    持有之門號與受監聽門號並無通聯紀錄，又倘陳睿豐與藍瑞
    鴻屬同一販賣集團，鍾志鴻應直接對陳睿豐表示貨物品質不
    佳，何需再撥打電話抱怨。3.就跟監過程，警員羅澤照證述
    本件跟監長達半年之久，當日是第一次見到陳睿豐。4.就毒
    品交易之慣行，陳睿豐應將其駕駛之車輛停在「小四」駕駛
    之車輛後，以便接應，且一般販毒者大都將毒品交付予買受
    者即離開，從未見過將買毒者送到欲至之目的地，又鍾志鴻
    證述有聽到「小四」向陳睿豐表示借車，足證陳睿豐確不知
    悉車上放有毒品云云。
二、兩造不爭執之事實
    藍瑞鴻於98年3 月12日以門號0000000000號之行動電話撥打
    鍾志鴻使用之門號0000000000號，相約於同日晚間將重量約
    1.5 公斤之甲基安非他命帶至鍾志鴻指定處所先行驗貨，再
    由鍾志鴻交付毒品予真實姓名、年籍不詳綽號「眼鏡仔」之
    買家。嗣於同日晚上7 時許，藍瑞鴻將重約1,450 公克之甲
    基安非他命分裝於味全紅麴大燕麥片空罐及空面紙盒並置於
    其所有車牌號碼4188-UM 自小客車上，交代「小四」駕駛該
    車將上開毒品送至鍾志鴻指定之高雄市○鎮區○○路與廣西
    路口之盛興公園與其會合，陳睿豐則駕駛車牌號碼7750-LP
    自小客車與小四一同至上開地點。陳睿豐與「小四」抵達該
    處後，便於同日晚上8 時32分許，以門號0000000000撥打鍾
    志鴻之門號0000000000，通知鍾志鴻前來驗貨。待鍾志鴻進
    入車牌號碼4188-UM 號自小客車副駕駛座後，「小四」隨即
    下車，並與陳睿豐換車，由陳睿豐駕駛車牌號碼4188-UM 號
    之自小客車駕駛座搭載當時已坐在副駕駛座之鍾志鴻，自盛
    興公園出發，嗣於同日晚間9 時20分許，為警在高雄縣鳳山
    市○○○路159 號前將該車攔停，被告陳睿豐欲自駕駛座逃
    離時，為警當場逮捕，警方同時在上開車內副駕駛座逮捕鍾
    志鴻後，復在副駕駛座下方查扣該味全紅麴大燕麥片罐1 個
    （內裝甲基安非他命淨重981.33公克）、面紙盒1 個（內裝
    甲基安非他命淨重487.64公克）等情，為被告2 人自承在卷
    ，互核無異（本院卷第75、76頁），並核與證人羅澤照即承
    辦調查員證述情節相符（本院上訴卷111 頁），並有法務部
    調查局航業調查處高雄調查站通訊監察作業報告表在卷可查
    （本院卷第69頁）。而上開白色晶體經送內政部刑事警察局
    鑑定結果確含甲基安非他命成分（分別淨重981.33公克及48
    7. 64 公克），此有該局98年3 月30日調科壹字第09800212
    99 0號鑑定書附卷可憑（偵二卷35至36頁），並有搜索扣押
    筆錄、扣押物品目錄表、扣押物照片在卷可佐（偵一卷47至
    52頁），應先認定。
三、被告鍾志鴻與綽號「眼鏡仔」共同販入第二級毒品部分：
  (一)被告鍾志鴻於98年3 月9 日因綽號「眼鏡仔」之成年男子向
    其詢問有無購買甲基安非他命之來源，經其居間聯繫甲基安
    非他命之賣主藍瑞鴻後，雙方相約於同年3 月10日晚間8 時
    許，由藍瑞鴻攜帶甲基安非他命之樣品至高雄市○○路與文
    衡路上之「金礦咖啡」店內，供「眼鏡仔」確認品質後，「
    眼鏡仔」於同年3 月12日凌晨1 時許，前往鍾志鴻位於高雄
    市前鎮區○○○路313 號20樓之住處，將欲購買甲基安非他
    命之現金150 萬元先交予鍾志鴻，鍾志鴻即陸續於同日凌晨
    4 時14分、4 時24分許，以其持有之行動電話0000000000號
    與藍瑞鴻持有之行動電話0000000000號聯繫磋商交易甲基安
    非他命之品質、數量、價格、交易時間及地點等事項之事實
    ，業據被告鍾志鴻於原審供承在卷（原審一卷74-75 頁），
    復供稱：我是同日（98年3 月12日凌晨）4 點多聯絡到藍瑞
    鴻跟他約在同日的下午6 點半要交易，我們談的重量是1.5
    公斤（甲基安非他命），1 公斤金額100 萬元，全部是150
    萬元，我跟藍瑞鴻約好，「眼鏡仔」150 萬元寄放在我那邊
    ，我們約在同日的晚上7 點至8 點，在一心路跟凱旋路口那
    邊與「眼鏡仔」碰面，而當日（晚上）5 點半左右藍瑞鴻打
    電話給我，說可能會晚一點，但當日（晚上）7 點左右「眼
    鏡仔」就打電話給我問我事情辦好了沒有，我說我辦好以後
    我會打給他，你就在一心路跟凱旋路那邊等我等語（原審一
    卷74-75 頁）。又行動電話0000000000號及0000000000號分
    別為藍瑞鴻及被告鍾志鴻所持有之事實，復據被告鍾志鴻於
    偵訊供承在卷（偵一卷4 至6 頁），而前揭藍瑞鴻持有之00
    00000000號與鍾志鴻持有之0000000000號於98年3 月12日4
    時14分、4 時24分、17時12分、18時36分、19時43分、20時
    8 分之通訊監察譯文內容，核與前開被告鍾志鴻上開述情
    節相符（本院卷第68-69 頁），足見被告鍾志鴻於案發當時
    受「眼鏡仔」之委託向藍瑞鴻購買價值150 萬元之甲基安非
    他命之事實，已甚顯明。
  (二)又被告陳睿豐於98年3 月12日晚上駕駛車牌號碼7750-LP 號
    自小客車與綽號「小四」駕駛車牌號碼4188-UM 號之藍瑞鴻
    之自小客車《4188-UM 號小客車內放置有分裝於味全紅麴大
    燕麥片空罐（內裝甲基安非他命淨重981.33公克）及面紙空
    盒（內裝甲基安非他命淨重487.64公克）之甲基安非他命》
    ，2 車一同前往本件甲基安非他命交易地點即高雄市○鎮區
    ○○路與廣西路口之盛興公園之事實，業據被告陳睿豐供述
    在卷，而「小四」則於抵達後，即以藍瑞鴻之0000000000號
    行動電話撥打被告鍾志鴻之0000000000 號 行動電話通知被
    告鍾志鴻前來交易地點之事實，復經被告鍾志鴻供承在卷（
    警卷12頁），並有上開2 支行動電話於當晚20時32分之通訊
    監察譯文內容可證【綽號「小四」：朋友我到了！鍾志鴻回
    稱：我在樓下啊！等語】（偵一卷108 頁）。嗣被告鍾志鴻
    旋持手提紙袋內裝現金150 萬元進入「小四」所駕駛之車牌
    號碼4188-UM 號自小客車副駕駛座後，由被告鍾志鴻先行查
    驗上開包裝內之甲基安非他命後，即將現金150 萬元交付「
    小四」，「小四」則攜帶現金150 萬元下車之事實，業據被
    告鍾志鴻供承在卷（原審一卷74頁），復供稱：（你當天為
    何會跟被告陳睿豐一起坐在UM-4188 的車子上？）我本來要
    叫「小四」載我離開，「小四」說他有急事，要不然叫他朋
    友（陳睿豐）載我等語（原審一卷74頁、202 頁反面-203頁
    ）。嗣被告陳睿豐進入車牌號碼4188-UM 號之自小客車駕駛
    座，鍾志鴻即向陳睿豐表示欲前往高雄市○鎮區○○路與凱
    旋路口，擬將購得之甲基安非他命交予「眼鏡仔」，途中鍾
    志鴻因發覺為他人跟蹤，遂指示陳睿豐直行勿停，嗣於同日
    晚間9 時20分許，仍為警在高雄縣鳳山市○○○路159 號前
    攔停之事實，亦據被告鍾志鴻已於原審供承在卷（原審一卷
    74-75 頁），核與被告陳睿豐警詢供述：鍾志鴻表示他是藍
    瑞鴻的朋友，希望我可以順道載他回去武營路找朋友，後來
    行經瑞隆路因紅燈受阻，被專案攔截，我曾企圖逃逸，隨後
    被以現行犯逮捕等語（警卷3 頁背面）相符，亦可認定。
  (三)又本件扣得之甲基安非他命2 包，1 包淨重981.33公克、純
    度百分之89.23 ，另1 包淨重487.64公克、純度百分之89.
    67，合計淨重1468.97 公克，已為上開鑑定報告鑑定明確。
    就其數量而言，已遠超過一般施用毒品者單純為吸食之目的
    而持有之數量，更與施用者通常係小量購得以夾鏈袋分裝完
    畢之毒品有異。足見被告鍾志鴻出面向藍瑞鴻購得上開甲基
    安非他命確非單純供以施用至明。另觀諸上開扣得之甲基安
    非他命係以2 大包裝，且純度均高達百分之89，顯屬量大而
    質純，益徵鍾志鴻與「眼鏡仔」購入之目的，係予小量分裝
    販售牟利之事實，應可確認。
  (四)按販賣毒品罪，不以販入之後復行販出為構成要件，但使以
    營利為目的購入或賣出，有一於此，其犯罪即完成，均不得
    視為未遂（最高法院25年非字第123 號判例意旨參照）。查
    被告鍾志鴻於98年3 月9 日獲悉「眼鏡仔」欲購買甲基安非
    他命以供販賣後，立刻代為聯繫藍瑞鴻，雙方相約於同年3
    月10日晚間8 時許由藍瑞鴻攜帶甲基安非他命之樣品，供被
    告鍾志鴻與「眼鏡仔」在「金礦咖啡」店內確認品質，「眼
    鏡仔」復於同年3 月12日凌晨1 時許，即將購買甲基安非他
    命之現金150 萬元先交予鍾志鴻，並由鍾志鴻將150 萬元交
    付予藍瑞鴻所派遣之「小四」，並自「小四」處取得扣案甲
    基安非他命等情，業如前述，是以被告鍾志鴻既有交付價金
    並收受第二級毒品之行為，自已參與「販入」毒品之構成要
    件行為。再觀之「小四」以藍瑞鴻持有之門號0000000000號
    與鍾志鴻持有之門號0000000000號於98年3 月12日晚間8 時
    38分、8 時41分之通訊監察譯文內容（鍾志鴻已取得交易之
    甲基安非他命）通話如下:
  98年3 月12日晚上8 時32分鍾志鴻打給「小四」
       小四：喂！
       鍾（鍾志鴻）: 喔！我以為你是那個…你回去叫他（藍
                     瑞鴻）打給我。
  98年3 月12日晚上8 時41分鍾志鴻再打給「小四」
      小四：喂！
      鍾（鍾志鴻）：你老大（即藍瑞鴻）這個白的可能會被打
                    槍，一剝就開了。
      小四：是喔！
      鍾（鍾志鴻）：…，要換樣也不先跟我談，以後這個都要
                    先跟我研究。
      小四：好！
    （以上譯文參本院卷第69頁），可見鍾志鴻於購得甲基安非
    他命後，隨即向「小四」抱怨藍瑞鴻所售該批甲基安非他命
    之品質欠佳。綜觀上開交易過程，此亦足徵被告鍾志鴻雖初
    始係受「眼鏡仔」之託代為詢問購買甲基安非他命之來源，
    然因其後已積極介入上開毒品交易，而與「眼鏡仔」相互利
    用對方之行為，先由被告鍾志鴻約藍瑞鴻帶貨供「眼鏡仔」
    看貨，復由「眼鏡仔」提供購買甲基安非他命之價金150 萬
    元，鍾志鴻再居間與藍瑞鴻聯絡甲基安非他命之價格、數量
    、交易時地等情，以成買賣甲基安非他命之合意，且又親自
    到場驗貨取貨，並支付價金完成交易，事後更向「小四」抱
    怨毒品之品質欠佳，顯然在該次毒品交易中已具有購毒主體
    之地位，而非單純受託代買，堪認鍾志鴻上開販入甲基安非
    他命之行為，與「眼鏡仔」確有犯意聯絡及行為分擔，係居
    於共同販入毒品者之角色甚明。故被告鍾志鴻之辯護人辯稱
    ：本件甲基安非他命交易係由「眼鏡仔」與藍瑞鴻談妥毒品
    種類、數量、價格至交貨地點，被告鍾志鴻僅係幫助「眼鏡
    仔」取貨而已，非有參與共同犯罪之意思云云，實無足採。
  3.再者被告已坦承「眼鏡仔」購入上開毒品係為販賣牟利等語
    在卷（本院卷第74頁），且參以被告鍾志鴻出面向藍瑞鴻以
    150 萬元一次購入淨重總計高達1468.97 公克、純度高達百
    分之89之甲基安非他命，倘若無利可圖，應無甘冒被查緝而
    觸重刑之危險，而先由藍瑞鴻提供樣品以確認品質，再經多
    次電話聯繫後，以一次支付大筆現金購入量鉅且純度高之甲
    基安非他命，僅為以同一價量轉讓他人之可能，是被告鍾志
    鴻與「眼鏡仔」共同販入第二級毒品甲基安非他命，主觀上
    確有營利之意圖，已甚明確。從而，被告鍾志鴻與綽號「眼
    鏡仔」圖營利而共同購入甲基安非他命犯行，應可確認。
  (五)另被告等為警查獲後，在逃之藍瑞鴻所持用之0000000000行
    動電話，尚與鍾志鴻之大哥有如下之通話：（偵一卷：109
    頁）
  98年3 月13日07時55分通話譯文
    藍：大哥
    大哥：我小弟昨天不是和你出去？
    藍：我沒出去，我叫小仔出去而已。
    大哥：那他們2 個現在是怎樣？
    藍：昨天晚上本來電話還會通！過半小時後就不通了。
    大哥：現在是什麼情形？
    藍：我也不知道，你知道眼鏡仔（買主）的電話？
    大哥：我剛才有打一支，也是語音信箱，0000000000那支
    藍：從昨天打到現在都不通，現在到底什麼情形，都不知道
        ，若有事，應該會和家裡聯絡吧
    大哥：我再打看看，我這裡有一支眼鏡仔他小弟的電話，我
          打看看有沒有人接。
  98年3月13日08時08分通話譯文：
    大哥：眼鏡仔他們那邊說也在等
    藍：那出事了，被逮了，對方也在等？
    大哥：他最後一通是幾點？
    藍：9 點多
    大哥：那時他們還在高速公路？
    藍：昨天他們要出貨時，說等回去再說。
    大哥：沒說在高速公路還是怎樣？
    藍：都沒說
    大哥：現在到底什麼情形？都不知道。
    藍：不然我再聯絡看看。
    大哥：好。
    觀諸上開譯文內容，被告鍾志鴻被捕後，在逃之藍瑞鴻尚與
    某位被稱呼為「大哥」之不詳姓名成年男子通話，而該「大
    哥」即在詢問其小弟（即被告鍾志鴻）交付毒品予「眼鏡仔
    」之情形，顯見本案被告鍾志鴻並非僅以個人身分允諾為「
    眼鏡仔」購入上開毒品，其後尚有一不詳姓名年籍之大哥為
    同謀之共犯，至為明確，附此指明。
四、被告陳睿豐共同販賣第二級毒品部分:
  (一)被告陳睿豐固以伊當日係因「小四」邀約其為友人搬家，始
    與「小四」各自駕車同至盛興公園，復因「小四」臨時有事
    向伊借車搬家，始與「小四」換車，並搭載鍾志鴻，並不知
    情云云置辯。惟查，被告陳睿豐98年3 月13日為警初詢時即
    已供明：「昨天（即98年3 月12日）傍晚5 點多藍瑞鴻與我
    聯繫，要我到他住處（明誠路與龍德路交界路口大樓）找他
    聊天，當晚我7 點多抵達藍瑞鴻住處，綽號「小四」男子已
    經在他家，過不久藍瑞鴻要我駕駛自己的小客車7750-LP 跟
    隨「小四」駕駛的白色奧迪4188-UM 車號自小客車，我跟隨
    該車行經市區○○○○○路公園後，小四表示他要跟我借車
    去接他朋友，要我先將4188-UM 自小客車開回藍瑞鴻住處等
    他，於是我與他換車後發現鍾志鴻也在白色小客車上，鍾志
    鴻表示他是藍瑞鴻的朋友，希望我可以順道載他去武營路附
    近找朋友，後來行經瑞隆東路因紅燈受阻，被專組攔截，我
    曾企圖逃逸，隨後被以現行犯逮捕，在我駕駛白色奧迪小客
    車上查獲安非他命成品」等語在卷（見警卷第3 頁），同日
    檢察官偵訊亦供稱：「98年3 月12日因為我朋友綽號小四，
    我知道他是藍瑞鴻的朋友，我去找藍瑞鴻時才看到他的，我
    與他交情不是很熟。那時他跟我說要借我開的車HONDA 的CR
    V 車號7750-LP 鐵灰色休旅車去找朋友，他說只要借一下，
    要我把他的車4188-UM 開回去藍瑞鴻家裡還給他。我和藍瑞
    鴻是在PUB 認識的朋友，有時會去他位於明誠路和龍德路口
    的住處找他等語在卷（偵一卷第6-7 頁），就其上開供述可
    知，被告陳睿豐與藍瑞鴻素有交誼，而與「小四」並不熟識
    ，伊係於藍瑞鴻住處受藍瑞鴻指示駕車跟隨「小四」同行，
    而被告陳睿豐於警、偵初訊時，既坦承係受藍瑞鴻指示駕車
    同行，並未提及係「小四」邀約其為友人搬家而託其駕車同
    行之情節，且未能說明藍瑞鴻要渠駕車同行之原因，顯見其
    上開辯解，無非係為求合理化駕車搭載被告鍾志鴻所為嗣後
    卸責之詞，實不足取。是以被告陳睿豐既係受藍瑞鴻指示駕
    車與「小四」同行，而本案被告鍾志鴻係與「小四」及藍瑞
    鴻進行毒品交易，已如前述，則毒品交易事涉重典，向極隱
    密，若藍瑞鴻與被告陳睿豐並無一定之信任關係，豈會於毒
    品交易時，無端指使毫無相關之人駕車同行在後？參以被告
    鍾志鴻於偵查中亦證稱：「陳睿豐與藍瑞鴻是一夥的；我在
    車上有告訴陳睿豐說毒品的事我不管」等語（見偵一卷第6
    頁、警一卷第12頁），因此被告陳睿豐實係受藍瑞鴻囑託，
    隨同「小四」攜帶扣案毒品進行毒品交易，被告陳睿豐明知
    其情，至為明確。至被告鍾志鴻於本院審理時，經交互詰問
    後翻異前詞改稱，伊在車上並未向陳睿豐稱毒品事情伊不管
    ，上開證述係為推卸責任云云（本院卷第101 頁），惟觀諸
    鍾志鴻後述(三)所為不合理之證述，當係曲意護被告陳睿豐
    所言，不足採信。
  (二)被告等為警查獲後，在逃之藍瑞鴻所持用之0000000000行動
    電話，與鍾志鴻之大哥於98年3 月13日07時55分、8 時08分
    前述三、(五)所示之通話（偵一卷：109 頁），已如上述，通
    話中藍瑞鴻稱：「我沒有出去，我叫小仔出去而已」、「昨
    天晚上本來電話還會通！過半小時後就不通了」，再對照上
    開0000000000號行動電話於前一日即98年3 月12日晚上8 時
    32 分 、及8 時41分之持用人原為「小四」，亦如上述（見
    三、(四)），可見「小四」交付毒品予鍾志鴻離開盛興公園後
    ，當已將上開0000000000行動電話交還藍瑞鴻使用，藍瑞鴻
    始有於翌日再使用同一電話通話之理，「小四」顯已返回覆
    命，且「小四」仍然在逃，亦無不能聯絡之理，顯見藍瑞鴻
    於通話中所稱之聯絡不上之「小仔」絕非「小四」，而為與
    「小四」同行之被告陳睿豐，因陳睿豐已遭警查獲，故無法
    聯絡，至為明確。辯護人雖認上開通聯得以證明藍瑞鴻於98
    年3 月12日晚間9 時尚與「小仔」聯繫，而被告陳睿豐持用
    之0000000000號行動電話並無與藍瑞鴻之聯繫紀錄，則被告
    陳睿豐即非「小仔」云云。惟被告陳睿豐係於98年3 月12日
    9 時20分為警查獲，已如上述，而「小四」係攜帶藍瑞鴻所
    持之0000000000出面交付毒品，亦如上述，顯見藍瑞鴻於「
    小四」、陳睿豐交付毒品期間，不會使用0000000000號行動
    電話與渠2 人連繫，而被告陳睿豐是否係使用扣案行動電話
    與藍瑞鴻聯繫亦非無疑，自難僅以扣案被告陳睿豐所持用之
    電話無與藍瑞鴻上開使用電話之通聯紀錄，即為被告陳睿豐
    有利之認定，亦甚灼然。
  (三)復鍾志鴻取得上開毒品後，曾於98年3 月12日晚上8 時38分
    、8 時41分即持0000000000號行動電話撥打予「小四」抱怨
    品質，有上開通訊監察譯文在卷可查，已如上述（本院卷第
    69頁），而被告鍾志鴻於偵查中已證稱：「昨晚上車後的那
    些安非他命是藍瑞鴻叫「小四」的人拿來給我看的，因為我
    之前有施用，他要我幫他評鑑，我看了之後壓一壓就散了，
    我覺得東西不好，所以我就回報給他」、「我打電話給藍瑞
    鴻（當時應係「小四」接聽電話，按當時「小四」尚未回到
    藍瑞鴻處所交還0000000000號行動電話）的時候，陳睿豐已
    經上車了等語（偵一卷6 頁) 等語，復參以上開2 支行動電
    話之雙向通聯紀錄顯示：其中0000000000（鍾志鴻持用）於
    98年3 月12日20時38分之通話基地臺位置，已在高雄市前鎮
    區○○○路128 號，嗣於20時41分之通話基地臺位置則已移
    至高雄市○鎮區○○街137 號15樓之事實，此有0000000000
    門號雙向通聯記錄可按（偵一卷97-99 頁），足見鍾志鴻在
    前揭所載20時41分之通話時，已搭乘被告陳睿豐所駕駛之車
    輛離開交易地點盛興公園之事實，則陳睿豐於密閉之車內空
    間自得聽聞被告鍾志鴻上開抱怨毒品之言詞甚明。
  (四)被告陳睿豐雖於警詢供稱：我在一心路的公園接手白色奧迪
    4188-UM 小客車上車後，鍾志鴻先是坐在副駕駛座，當時鍾
    志鴻手上拿著面紙盒與味全紅越大麥片鐵罐，隨後他爬到後
    座打電話，電話中我聽到他跟對方表示「這樣不行... 」講
    完後鍾志鴻又爬回副駕駛座云云（警卷4 頁背面），並於偵
    訊亦供稱：我隱約有聽到鍾志鴻說這樣不行的話，但我當時
    在開車，我不知道他當時打給誰云云（偵一卷7 頁）。雖與
    被告鍾志鴻以證人身分證稱：陳睿豐上車後（車牌號碼4188
    -UM 號自小客車），我沒有拿面紙盒與大燕麥片鐵罐爬到後
    座講電話，我打電話都是在副駕駛座等語（偵一卷122 頁、
    原審一卷203 頁反面）不符。惟被告鍾志鴻於被告陳睿豐上
    車駕駛車牌號碼4188-UM 號自小客車前即原坐在該車副駕駛
    座上，已如前述，則其於搭乘被告陳睿豐駕車離開時，其先
    後分別98年3 月12日20時38分及41分之撥打0000000000 號
    行動電話時，應係甫離開盛興公園，何需先後2 次由副駕駛
    座再費力爬到後座撥打行動電話？況被告鍾志鴻於被警攔車
    查獲之際亦坐在副駕駛座等情，亦如前述，足見被告陳睿豐
    上開所辯：鍾志鴻先是坐在副駕駛座，當時鍾志鴻手上拿著
    面紙盒與味全紅越大麥片鐵罐，隨後他爬到後座打電話云云
    ，顯與事理有違，不足採信。
  (五)被告鍾志鴻雖於偵查中供稱：陳睿豐上車後，我沒有將奶粉
    罐的蓋子打開。陳睿豐上車後就沒有再動奶粉罐了云云（偵
    一卷87頁) 、於原審證稱：伊係與「小四」剛見面時即發現
    毒品品質不好，當時陳睿豐並未在車上云云（原審卷第202
    頁），惟被告鍾志鴻若果於「小四」在車上所交付該批甲基
    安非他命之際，其即已發現品質不佳，則何有可能猶會將15
    0 萬元之現款交付「小四」。又由被告鍾志鴻搭乘被告陳睿
    豐所所駕之車牌號碼4188-UM 號自小客車離開盛興公園時，
    其先後2 次以撥打電話0000000000號行動電話，其中98年3
    月12日晚間8 時41分之電話中復向「小四」抱怨該批甲基安
    非他命（白色部分）品質不佳，已如上述，是其果真已在「
    小四」交付該批甲基安非他命即已發現，則其何須等到「小
    四」離開後，始再次以電話抱怨之理，足見被告鍾志鴻應係
    搭上被告陳睿豐所駕藍瑞鴻之車牌號碼4188-UM 號自小客車
    後，在車上已有測試該批甲基安非他命品質之行為，始發現
    其所購買之甲基安非他命品質欠佳之事實，應可確認。參以
    被告鍾志鴻測試毒品後稱「一剝就開了」、「一壓就散」，
    可見被告鍾志鴻測試毒品時必需開罐以手測試，被告陳睿豐
    在車內實無毫無所悉之可能。況被告鍾志鴻於警詢供稱：我
    與陳睿豐和「小四」昨天（98年3 月12日）是第一次見面，
    以前不認識，陳睿豐載我到瑞隆路中間，陳睿豐雖沒有跟我
    交談，不過我有告訴陳睿豐說毒品的事情我不管等語（警卷
    12頁背面），是被告陳睿豐既與「小四」各自駕車同行至盛
    興公園處，「小四」車內突然進入一未曾謀面之鍾志鴻，經
    「小四」囑其換車，而駕車搭載被告鍾志鴻之期間，復知被
    告鍾志鴻在車內測試毒品品質，並打電話抱怨毒品品質不佳
    ，實無對「小四」與被告鍾志鴻係從事毒品交易毫無所悉之
    理，參以陳睿豐係受本次毒品交易之出賣人即藍瑞鴻囑託駕
    車同行，如上所述，益證陳睿豐自始即知毒品交易，而係受
    藍瑞鴻指派交付扣案毒品予買主無疑。而鍾志鴻上開證詞，
    顯屬護之詞，則被告陳睿豐之辯護人辯以：被告陳睿豐上
    車前，鍾志鴻係自己一個人在車上時候自行打開奶粉罐，不
    能因鍾志鴻事後向「小四」抱怨毒品品質，即認定陳睿豐當
    時已知悉奶粉罐裝的是毒品云云，洵無足取。
  (六)被告陳睿豐於警詢雖辯稱：我先前向朋友借錢而積欠8 萬元
    ，因此當時我以為是討債集團，所以才逃逸云云（警卷3 頁
    背面），惟核與被告鍾志鴻於原審供稱：（98年3 月12日晚
    上）8 點31分左右一個自稱「小四」的藍瑞鴻的手機打給我
    ，說他們已經到盛興公園，後來我就看到藍瑞鴻的車子，我
    就上了藍瑞鴻的車驗貨，我把150 萬元交給「小四」，我要
    求「小四」載我到一心路跟凱旋路那邊，「小四」說他另有
    急事，說他要先走，後來叫陳睿豐上車，我就麻煩陳睿豐到
    一心路跟凱旋路，車子到一心路跟和平路時，我發覺有被跟
    蹤，我叫陳睿豐直開，不要停一心路跟凱旋路，就直走等語
    （原審一卷74-75 頁、202 頁及背面）之情節已有不符，亦
    即被告陳睿豐果真誤以是其個人討債集團追討債務，則何以
    會由被告鍾志鴻告知勿停車直開逃離現場之理，故被告陳睿
    豐警詢所辯其於案發之際逃匿未停車之原因，則與事理有違
    ，不足採信。又被告鍾志鴻復供稱：被抓到那天是「小四」
    把安非他命賣給我，我把150 萬元交給「小四」，我帶去給
    「眼鏡」的途中被逮捕的等語（原審一卷161 頁），足見被
    告鍾志鴻取得交易之甲基安非他命後，即請被告陳睿豐駕車
    搭載其前往一心路與凱旋路口與「眼鏡仔」會合之事實，已
    甚顯明。況被告鍾志鴻既已將150 萬元交易款項交予「小四
    」，而該甲基安非他命既尚未經「眼鏡仔」驗貨，被告鍾志
    鴻自無可能會擅將該甲基安非他命交還給藍瑞鴻之理，故被
    告鍾志鴻於偵訊中雖供稱：當時是要將所購買之甲基安非他
    命由陳睿豐載回交還藍瑞鴻云云（偵一卷6 頁），亦無可採
    ，附此敘明。
  (七)被告陳睿豐於案發當晚因駕車搭載被告鍾志鴻離開盛興公園
    後，因經警現譯監聽而得知被告鍾志鴻曾向撥打電話報抱怨
    甲基安非他命品質不佳，故研判該批甲基安非他命已在被告
    陳睿豐所駕駛之車上，始決定攔車之事實，業據警員即證人
    羅澤照證述在卷（本院上訴卷111-112 頁）。而被告陳睿豐
    駕車逃逸之過程中，被告鍾志鴻為避免遭警方循線追查，即
    將其持用之0000000000號行動電話沿路丟棄之事實，亦據被
    告鍾志鴻供承在卷（原審一卷74-75 頁）。又被告陳睿豐駕
    車逃至高雄縣鳳山市○○○路159 號前始經警攔停時，陳睿
    豐旋自駕駛座逃離時為警當場逮捕，另被告鍾志鴻則在副駕
    駛座上被警逮捕，並在其副駕駛座位下方查獲扣案毒品之事
    實，業據證人羅澤照證述在卷（原審一卷199-200 頁、本院
    卷111-112 頁），並有查扣現場搜證之照片數幀及扣押物品
    目錄表在卷可按（警卷18之1-18之2 頁、19-20 頁），足見
    被告陳睿豐當時應已知悉警方查緝之目的在於毒品，始畏罪
    情虛而企圖躲避警方追捕之事實，已甚顯明。
  (八)被告陳睿豐之辯護人雖辯以：依本件通聯紀錄及譯文，陳睿
    豐持有之門號與受監聽門號並無通聯紀錄，又倘陳睿豐與藍
    瑞鴻屬同一販賣集團，鍾志鴻應直接對陳睿豐表示貨物品質
    不佳，何需再撥打電話抱怨，且就跟監過程，警員羅澤照證
    述本件跟監長達半年之久，當日第一次見到陳睿豐，因此陳
    睿豐應與藍瑞鴻販毒集團無關云云。而證人羅澤照於原審雖
    亦證稱：我們跟監這個案子至少有半年，之前跟監對象沒有
    包括陳睿豐，那一天看到他是第一次出現，在我的跟監過程
    不曾出現過等語（原審一卷第200 頁）。另本案監聽之單位
    即法務部調查局航業海員調查處高雄站（簡稱法務部海調站
    ），關於本案執行通訊監察過程中，未發現陳睿豐與受監聽
    之門號有聯絡之情形，固有法務部海調站於98年8 月13日以
    航高緝字第09854010350 號函可參（原審一卷96頁），惟陳
    睿豐既係於案發當日受藍瑞鴻當面指示駕車與「小四」同行
    ，已如上述，其於案發前自不會與藍瑞鴻留下任何電話通話
    紀錄，亦難以此部分為被告陳睿豐有利之認定。
  (九)另被告鍾志鴻雖於原審供稱：我要上車的時候，「小四」有
    跟我說他要開車這個人（陳睿豐）不知道，叫我不要跟他提
    起，事實上他知不知道我沒有辦法確定，但「小四」是有這
    樣跟我提起過而已云云（原審一卷26頁) 。惟被告陳睿豐於
    案發之際搭載坐在副駕駛座之鍾志鴻並依其指示前往特定地
    點，且於行車之過程又已知悉被告鍾志鴻以其行動電話與「
    小四」討論有關本次甫交易之甲基安非他命品質好壞，而其
    經被告鍾志鴻告知躲避警方時，猶依其指示逃離鍾志鴻預先
    與「眼鏡仔」會合之地點，嗣警攔停時又企圖逃避警方之追
    捕，是自難對其於案發當時車內副駕駛座上由被告鍾志鴻所
    攜帶之甲基安非他命毒品等情節，諉為不知。況警方於案發
    當時，已在副駕駛座位下起獲本件大批甲基安非他命等情，
    亦如前述，此亦足徵被告陳睿豐販賣第二級毒品甲基安非他
    命之事證已甚明確，故鍾志鴻上開之供詞，亦難為有利被告
    陳睿豐認定。
  (十)復藍瑞鴻係以150 萬元之價格將扣案毒品售予被告鍾志鴻，
    已如上述，查毒品安非他命物稀價昂，且為政府懸為禁令，
    嚴加取締之違禁物，苟無利可圖，衡情藍瑞鴻應無甘冒被取
    締判處重刑之危險，平白從事安非他命之買賣，是其販入之
    價格必較其出售之價格為低，而有從中賺取買賣價差牟利之
    意圖及事實，應屬合理認定。則被告陳睿豐既受藍瑞鴻囑託
    交付扣案毒品與買主，渠共同意圖營利販賣毒品，亦可肯認
    。
  (十一)至證人羅澤照於本院前審雖證稱：「承辦人跟我在逮捕前討
    論時，就有跟我說藍瑞鴻的身邊小弟綽號『豐仔』」等語（
    本院上訴卷第111-112 ），惟羅澤照同次筆錄即已證稱：伊
    並不確定陳睿豐就是豐仔，且證人陳永盛即監聽現譯人員到
    庭後，亦證稱伊已不復記憶是否曾與羅澤照提及藍瑞鴻身邊
    有「豐仔」之人（本院卷第99頁），而本院再向查獲單位即
    法務部調查局航業調查處高雄調查站函詢後，亦無相關之監
    聽錄音得資佐證，此有該站99年9 月24日航高緝字第099540
    13640 號函在卷可查（本院卷第130 頁），是本院並無從以
    上開證人羅澤照之證詞為被告陳睿豐犯罪事實之認定。而此
    部分情節僅係無從證明，核諸前揭相關事證，尚難以之為被
    告陳睿豐有利之認定，併此指明。
  (十二)綜上所述，被告陳睿豐係受藍瑞鴻囑託，駕車與「小四」同
    行，並為藍瑞鴻交付毒品予買主「眼鏡仔」，甚為明確，故
    其犯行洵堪認定。
五、論罪
  (一)查被告行為後，毒品危害防制條例第4 條業於98年5 月20日
    修正（增訂）公布。按法律之制定或修正，若未明定施行日
    期者，中央法規標準法雖未規定應自何時生效，然法律既經
    制定或修正並經總統公布，自應依一般原則，自公布日起算
    至第3 日起發生效力。92年7 月9 日修正公布之毒品危害防
    制條例第36條雖規定：「本條例自公布後6 個月施行」。然
    其立法理由既謂：「（一）依修正草案第2 條第3 項規定，
    法務部需會同衛生署成立審議委員會每3 個月定期檢討調整
    毒品之分級及品項，而本次新增第四級毒品，有需要在新法
    施行前先經該審議會檢討後再調整公布，爰預留6 個月緩衝
    期，以利處理。（二）依本條例新修正之規定，有必要再訂
    定相關子法及修正相關法規，以配合本條例之施行，故亦有
    需要預留適當緩衝期，以利訂頒相關子法及相關法規之配合
    修正」等語，足見該條規定顯係因應該次修正之需，始預留
    適當之緩衝期，並非規定嗣後任何修正，均需預留6 個月之
    期間。依上說明，98年5 月20日修正公布之毒品危害防制條
    例第4 條之規定，均應自公布日起算至第3 日即98年5 月22
    日起生效。而修正前該條例第4 條第2 項規定：「製造、運
    輸、販賣第二級毒品者，處無期徒刑或7 年以上有期徒刑，
    得併科新臺幣7 百萬元以下罰金」；第3 項規定：「製造、
    運輸、販賣第三級毒品者，處5 年以上有期徒刑，得併科新
    臺幣5 百萬元以下罰金」。修正後已將原條文併科罰金法定
    本刑部分，分別提高為新臺幣「1 千萬元以下」（第4 條第
    2 項）、「7 百萬元以下」（第4 條第3 項），又修正後同
    條例第17條第2 項增列：「犯第4 條至第8 條之罪於偵查及
    審判中均自白者，減輕其刑。」被告2 人行為後法律既已有
    變更，比較新舊法之結果，被告行為後之法律不利於被告，
    依刑法第11條、第2 條第1 項之規定，自應適用行為時即修
    正前之毒品危害防制條例第4 條第2 項之規定。
  (二)查甲基安非他命係毒品危害防制條例第2 條第2 項所稱之第
    二級毒品，不得非法持有及販賣。又販賣毒品罪，雖不以販
    入之後復行賣出為構成要件，祇須以營利為目的將毒品販入
    或賣出，有一於此，其犯罪即經完成。但於此情形，必須其
    意圖營利而販入或賣出毒品之事實，已經明確，始足當之。
    （最高法院92年度台上字第1288號判決參照）。被告鍾志鴻
    受其「大哥」之囑託，意圖營利向藍瑞鴻等人販入大量甲基
    安非他命交予「眼鏡仔」，所為係犯修正前毒品危害防制條
    例第4 條第2 項之販賣第二級毒品罪。而被告陳睿豐受藍瑞
    鴻囑託，與「小四」共同交付販賣之第二級毒品予買主所為
    ，係犯修正前毒品危害防制條例第4 條第2 項之販賣第二級
    毒品罪。又被告鍾志鴻、陳睿豐持有第二級毒品甲基安非他
    命之低度行為，均各為販賣第二級毒品甲基安非他命之高度
    行為所吸收，不另論罪。被告鍾志鴻出面向藍瑞鴻購入上開
    甲基安非他命，以圖轉售牟利之行為，係與其「大哥」、「
    眼鏡仔」，有犯意聯絡及行為分擔，為共同正犯。又被告陳
    睿豐受藍瑞鴻囑託與「小四」共同將甲基安非他命送予買主
    「眼鏡仔」，亦與「小四」、藍瑞鴻有共同犯意聯絡及行為
    分擔，亦為共同正犯。
  (三)公訴意旨雖以被告2 人所為係犯運輸第二級毒品罪，惟按毒
    品危害防制條例之運輸毒品罪，所稱之「運輸」係指轉運輸
    送而言，不以國外輸入國內或國內輸出國外者為限，其在「
    國內運送」者，亦屬之，至於運輸之動機、目的是否意在為
    己或為他人，運輸之方法為海運、空運、陸運或兼而有之，
    均非所問。至零星夾帶或短途持送者，雖得斟酌實際情形，
    依持有毒品罪論科，但仍以無運輸或販賣之意圖者為限（最
    高法院94年度台上字第2845號判決意旨參照），查被告鍾志
    鴻係與「眼鏡仔」共同販入毒品；而被告陳睿豐係與藍瑞鴻
    共同販出毒品，以供牟利，則被告鍾志鴻於高雄市前鎮區之
    盛興公園處購得毒品後，欲至高雄市前鎮區○○○路與凱旋
    路口交予共犯「眼鏡仔」之行為，僅係短途持送行為，不應
    另論運輸毒品罪名；而被告陳睿豐係基於販賣毒品之意圖，
    與「小四」持交扣案毒品予鍾志鴻，亦不另論運輸毒品罪名
    ，縱「小四」將毒品交付予鍾志鴻後，被告陳睿豐仍有搭載
    鍾志鴻之行為，亦係短途持送，且其目的既在交付毒品予買
    主「眼鏡仔」，仍係原先同一交付毒品行為之延續，不應再
    另行評價為運輸毒品罪，起訴罪名容有未洽，然檢察官所引
    應適用之法條與本判決所據以論罪科刑之法條既無不同，尚
    無予以變更之餘地，謹此敘明變更罪名之意旨（最高法院93
    年度台上字第2870號判決意旨參照）。
  (四)再被告鍾志鴻之上手毒品出賣人藍瑞鴻所持用之電話業經監
    聽多時，本案亦係經警方線上即時監聽而查獲，已如上述，
    並無因被告鍾志鴻之供述而查獲毒品來源之情形，此並經本
    院函詢查獲單位明確，有法務部調查局航業調查處高雄調查
    站99年7 月7 日航高緝字第09954005710 號函在卷可查（本
    院卷64頁），而被告鍾志鴻於警、偵訊時僅坦認為藍瑞鴻驗
    貨，而矢口否認有何毒品買賣行為（警一卷第11-14 頁、偵
    一卷第4-6 頁），均不合於修正後毒品危害防制條例第第17
    條規定之減刑事由，併此指明。
六、原判決應予撤銷改判之理由：
  (一)原判決就被告鍾志鴻部分據以論處罪刑，固非無見；惟查：
  1.法務部調查局航業海員調查處高雄站搜索扣押筆錄、扣押物
    品目錄表，有於例行性的公務或業務過程中，基於觀察或發
    現而當場或即時記載之特徵，均屬刑事訟訴法第159 條之4
    第1 款由公務員職務上所製作之紀錄或證明文書，自有證據
    能力，惟原審籠統認上開文書均屬同法第159 條之5 之規定
    認有證據能力（原判決第6 頁13-19 行），已有未當。
  2.扣案之味全紅麴大燕麥片空罐及面紙空盒各1 個，均係用於
    包裹上揭毒品，防止裸露而便於攜帶，係供本件販入自屬供
    販賣第二級毒品犯罪所用之物，且為被告所有，應依毒品危
    害防制條例第19條第1 項規定，併予宣告沒收之（詳後述）
    。原審對此部分既認係供犯罪所用之物，而依刑法第38條第
    1 項第2 款之規定沒收，亦有未洽。被告鍾志鴻上訴意旨認
    其僅構成幫助販賣且原判決量刑過重，自無理由。惟檢察官
    上訴意旨則認原審對被告鍾志鴻部分僅係犯運輸第二級毒品
    罪及量刑過輕，指摘原判決不當，亦無理由；惟原判決既有
    上開之瑕疵，自應由本院將原判決撤銷改判。
  (二)原判決就被告陳睿豐部分未予詳查，遽為無罪之判決，亦有
    不當；雖檢察官上訴意旨認被告陳睿豐犯有運輸第二級毒品
    罪，並無理由，惟原判決既有上開之瑕疵，仍應由本院將原
    判決撤銷改判。
七、科刑及沒收
  (一)爰審酌被告鍾志鴻、陳睿豐明知毒品對人體之危害性，2 人
    均為圖厚利，販入或販出扣案毒品，而扣案毒品數量高達14
    68.97 公克、純度亦高達百分之89，一旦流入市面，將足以
    造成吸食毒品之氾濫，同時助長犯罪，危害社會治安甚鉅，
    情節非輕，惟念被告鍾志鴻尚知坦認大部分犯行，已有悔意
    ，而被告鍾志鴻、陳睿豐均係受人囑託而為本案犯行，並非
    主謀之人，及其2 人犯罪動機、目的、行為態樣及涉案情節
    輕重等其他一切情狀，認檢察官上訴指摘原判決就鍾志鴻部
    分量刑過輕，尚無理由，量處如主文第2 項所示之刑。
  (二)沒收：
  1.扣案之甲基安非他命2 包（分別淨重981.33公克487.64公克
    ），均為本案查獲之毒品，不問屬於犯人與否，應依毒品危
    害防制條例第18條第1 項前段宣告沒收銷燬，至上揭毒品之
    包裝袋因包覆該毒品，其上顯留有該毒品之殘渣，衡情自難
    與之析離，當應整體視之為毒品，併予宣告沒收銷燬之。
  2.按犯販賣第二級毒品罪者，其供犯罪所用之財物，固應優先
    適用毒品危害防制條例第19條第1 項義務沒收之規定，予以
    沒收；但如係供犯罪預備之物，則不能適用上開特別規定，
    而須依刑法第38條第1 項第2 款為沒收之宣告（最高法院92
    年度台上字第5872號判決參照），足見販賣第二級毒品罪者
    ，其供犯罪所用之物，應優先於刑法第38條第1 項第2 款供
    犯罪所用之物沒收之規定。又毒品危害防制條例第19條第1
    項關於沒收之規定，固採義務沒收主義，凡犯同條例第4條
    至第9 條、第12條、第13條或第14條第1 項、第2 項之罪者
    ，其供犯罪所用之物或因犯罪所得之財物，均須諭知沒收。
    但該法條並未規定「不問屬於犯人與否」，均沒收之，自仍
    以屬於被告或共犯所有者為限，始應予以沒收。（最高法院
    92年度台上字第4391號判決參照）。本件扣案之味全紅麴大
    燕麥片空罐及面紙空盒各1 個，係用於包裹上揭毒品，防止
    裸露而便於攜帶，係供本件販入毒品所用，亦即供販賣毒品
    犯罪所用之物，且本件於查獲當時，被告鍾志鴻販入毒品之
    犯行已完成，應屬被告鍾志鴻、「眼鏡仔」所有，爰於被告
    鍾志鴻主文項下，依同條例第19條第1 項規定，併予宣告沒
    收之。
  3.被告陳睿豐及「小四」、藍瑞鴻販賣扣案甲基安非他命所得
    150 萬元，固未扣案，既係販賣毒品所得之財物，仍應依毒
    品危害防制條例第19條第1 項規定，及共犯連帶沒收之法理
    ，併予宣告與共犯「小四」、藍瑞鴻連帶沒收，如全部或一
    部不能沒收，以其與「小四」及藍瑞鴻之財產連帶抵償之。
  4.未扣案之行動電話1 支（含SIM 卡門號：0000000000號），
    為被告鍾志鴻所有，業據其於偵查中自陳在卷（見偵一卷第
    4 頁），且係供本件販入毒品聯絡所用，此觀以上開通訊監
    察譯文即明，雖被告鍾志鴻已於原審供稱：那時候我被追逐
    ，就把被監聽的那支電話0000000000丟棄等語（原審一卷第
    74頁），惟無證據證明已經滅失，仍應依毒品危害防制條例
    第19條第1 項規定，及共犯連帶沒收理論，併予宣告與共犯
    其「大哥」、「眼鏡仔」連帶沒收，如不能沒收，連帶追徵
    其價額。
  5.按毒品危害防制條例第19條第3 項規定，犯同條例第4 條之
    罪所使用之水、陸、空交通工具，應予沒收，並非以專供犯
    上開之罪所用之物，始得沒收之。且此項沒收採義務沒收主
    義，故凡供犯上開之罪所用之物，即應依該條項之規定，宣
    告沒收之。惟因其未有「不問屬於犯人與否，沒收之」之規
    定，故仍以屬於犯人所有者為限，始得沒收（最高法院93年
    度台上字第2751號判決意旨參照），查未扣案4188-UM 號自
    用小客車，固亦為係供被告陳睿豐及共犯藍瑞鴻、「小四」
    等人販賣毒品所用之陸上交通工具，惟該車原為藍瑞鴻所有
    ，現已移轉所有權予第3 人，亦有車籍查詢基本資料畫面在
    卷可查（見本院卷），自不能宣告沒收。又未扣案車號7750
    -LP 自用小客車，固為被告陳睿豐（原名陳明獻）所有，有
    車籍查詢基本資料畫面在卷可查（偵一卷第67頁），惟僅供
    被告陳睿豐代步使用，並未實際載送扣案毒品，應與販賣扣
    案毒品之犯行無直接關係，不能認係販賣毒品所使用之交通
    工具，亦不予宣告沒收。
  6.又扣案之廠牌SAMPO 行動電話1 支（內含SIM 卡門號：0000
    000000號）、廠牌DOPOD 行動電話1 支（內含SIM 卡門號：
    0000000000號）、廠牌NOKIA 行動電話1 支（內含SIM 卡門
    號：0000000000號）、標示大麻葉之紙袋1 只、藍瑞鴻名片
    1 盒，均無證據證明與本件販賣第二級毒品有關，爰不予宣
    告沒收。未扣案共犯藍瑞鴻交予「小四」所使用之00000000
    00號行動電話，經查詢其門號用戶為張王秀花（97聲監2326
    卷第37頁），並無證據證明屬共犯藍瑞鴻或「小四」所有，
    不予宣告沒收。
據上論結，應依刑事訴訟法第369條第1項前段、第364條、第299
條第1項前段，修正前毒品危害防制條例第4條第2項、第18條第1
項、第19條第1 項，刑法第2 條第1 項前段、第11條、第28 條
，判決如主文。
本案經檢察官陳宗吟到庭執行職務。
中    華    民    國    99    年    10    月    12    日
                    刑事第七庭  審判長法  官 莊飛宗
                                      法  官 謝宏宗
                                      法  官 蔡廣昇
以上正本證明與原本無異。
如不服本判決應於收受本判決後10日內向本院提出上訴書狀，其
未敘述上訴理由者，並得於提起上訴後10日內向本院補提理由書
狀（均須按他造當事人之人數附繕本）「切勿逕送上級法院」。
中    華    民    國    99    年    10    月    12    日
                                      書記官 曾允志
附錄本件判決論罪科刑法條：
修正前毒品危害防制條例第4條第2項
製造、運輸、販賣第二級毒品者，處無期徒刑或7 年以上有期
徒刑，得併科新臺幣7 百萬元以下罰金。

司法院資訊處製作；財團法人民間司法改革基金會備份。
